最高法院刑事判決　　　　　　九十四年度台上字第七０七０號
　　上　訴　人　甲○○
　　　　　　　　乙○○
　　　　　　　　丙○○
　　共　　　同
　　選任辯護人　呂傳勝律師
上列上訴人等因重傷害等罪案件，不服台灣高等法院中華民國九
十二年四月二十四日第二審判決（九十一年度上訴字第三六二四
號，起訴案號：台灣板橋地方法院檢察署九十年度偵字第一五０
四三號），提起上訴，本院判決如下：
    主     文
上訴駁回。
    理     由
一、重傷害罪部分：
按刑事訴訟法第三百七十七條規定，上訴於第三審法院，非以判
決違背法令為理由，不得為之。是提起第三審上訴，應以原判決
違背法令為理由，係屬法定要件。如果上訴理由狀並未依據卷內
訴訟資料，具體指摘原判決不適用何種法則或如何適用不當，或
所指摘原判決違法情事，顯與法律規定得為第三審上訴理由之違
法情形，不相適合時，均應認其上訴為違背法律上之程式，予以
駁回。本件原審經審理結果，認為上訴人甲○○、乙○○與丙○
○三人共同重傷害未遂犯行明確，因而撤銷第一審關於該部分所
為科刑之判決，改判論處上訴人等三人共同使人受重傷未遂罪刑
，已詳敘其調查、取捨證據之結果及憑以認定犯罪事實之心證理
由。並就上訴人等三人否認之供詞及其等所辯各語認俱非可採，
予以論述。就形式上觀察，原判決要無採證認事違背經驗法則、
論理法則或理由不備等違背法令之情形。原判決於理由內已依憑
黃財福所提出財團法人長庚紀念醫院診斷證明書記載其所受傷害
為前胸切割傷、右側上肢外傷性開放性骨折及不完全截肢。該院
嗣函覆原審法院復認黃某經於民國九十一年九月十八日回診結果
，發現其仍有右手肘僵硬及右手腕功能障礙情形，屬右臂功能部
分喪失，因認乙○○持刀對於黃財福之右手猛砍，應有使其右手
喪失全部功能（截肢）或毀敗之犯意，倘非張評議即時將黃財福
送醫，黃某之右手必致毀敗程度，要無可疑。甲○○、丙○○與
之共同為之，應係基於使人受重傷之犯意而對黃財福砍殺、打擊
甚明。則原判決既認定上訴人等三人主觀上有使黃財福受重傷之
犯意，而黃某嗣因即時送醫，其右手臂功能方未至完全喪失，乃
論以上訴人等三人重傷害未遂犯行，要無理由不備之違誤。且共
同正犯所謂之「犯意聯絡」，並不以事前有所協議為必要，其於
行為當時基於相互之認識，而以共同犯罪之意思參與者，亦無礙
於共同正犯之成立。上訴人等三人於案發當時係由甲○○以徒手
，乙○○持長刀，而丙○○則持鐵棍共同圍毆黃財福，黃某之右
手臂因之遭乙○○以長刀砍殺，造成外傷性開放性骨折及不完全
截肢之傷害，足見渠用力甚猛，有斷其一臂使成重傷害之犯意甚
明。而甲○○、丙○○既於同一時地與乙○○共同圍毆黃財福，
渠等對於乙○○持長刀猛力砍殺黃某右手臂，有使之受重傷害之
犯意，應有所認識，則渠二人雖僅分別以徒手及持鐵棍分擔實施
，亦難解免重傷害之共同正犯罪責。原判決就甲○○、丙○○二
人亦論以使人受重傷害未遂罪之共同正犯，要無違誤。又依原判
決確認之事實，案發當時黃財福與張評議及另二名不詳姓名成年
男子，雖基於傷害犯意聯絡，由黃某出手毆打甲○○，致其頭部
及顏面受傷在先，然上訴人等三人則基於使人受重傷害犯意聯絡
，由甲○○徒手，乙○○持長刀及丙○○持鐵棍予以圍毆，並由
乙○○以長刀猛砍黃某右手臂，此時張評議與另二名男子始前往
其等座車內取出木棍，與上訴人等互毆等情，觀其過程，乙○○
持長刀猛砍黃某手臂，應係在上訴人等已將黃財福之不法侵害予
以排除後，所為之積極加害行為，而非僅在單純排除現在不法侵
害而已，則黃某所為不法侵害既已過去，上訴人等猶以重傷害犯
意，分持刀棍加諸其身，自無對於「現在」不法侵害出於防衛自
己或他人權利可言，原判決未適用正當防衛規定予以減免其刑，
要無不適用法則之違法。是上訴人等三人共同上訴意旨以上情指
摘原判決違背法令，核與法律規定得為第三審上訴理由之違法情
形，不相適合。而其餘上訴意旨，則係就屬原審採證認事職權之
適法行使及原判決已說明事項，徒憑己見，任意指摘為違法，且
仍為單純事實之爭執，要難謂為適法之第三審上訴理由。依上揭
說明，此部分上訴均違背法律上之程式，應予駁回。
二、毀損器物罪部分：
按刑事訴訟法第三百七十六條所列各罪之案件，經第二審判決者
，不得上訴於第三審法院，法有明文。原判決事實認定上訴人等
三人於案發當時共同以鐵棍、木棍等物敲擊張評議所駕駛Ｚ六─
二九九九號自小客車，致該小客車車窗玻璃、後視鏡、門把外橡
皮、車頂雨槽條、左右三角形玻璃柱、車門泥槽、飾板、車燈及
車身板金受損，足生損害於張評議等情。原審係依刑法第三百五
十四條規定論處共同毀損器物罪刑，核屬刑事訴訟法第三百七十
六條第一款之案件，此部分既經第二審判決，自不得上訴於第三
審法院，上訴人等三人竟復一併提起上訴，顯為法所不許。此部
分上訴為不合法，亦應予駁回。
據上論結，應依刑事訴訟法第三百九十五條前段，判決如主文。
中　　華　　民　　國　九十四　年　 十二 　月 　十五 　日
                      最高法院刑事第八庭
                          審判長法官  張　淳　淙
                                法官  張　春　福
                                法官  呂　丹　玉
                                法官  洪　昌　宏
                                法官  蔡　彩　貞
      本件正本證明與原本無異
                                      書  記  官
中　　華　　民　　國　九十四　年　 十二 　月 　二十 　日
                                                     Y
